【裁判字號】    94,上訴,1943
【裁判日期】    950810
【裁判案由】    違反毒品危害防制條例
【裁判全文】
臺灣高等法院高雄分院刑事判決        94年度上訴字第1943號
上  訴  人
即  被  告  乙○○
選任辯護人  葉美利律師
上列上訴人因違反毒品危害防制條例案件，不服臺灣高雄地方法
院94年度訴字第1181號中華民國94年11月28日第一審判決（起訴
案號：臺灣高雄地方法院檢察署94年度偵字第4614號），提起上
訴，本院判決如下：
    主  文
原判決撤銷。
乙○○共同販賣第二級毒品，處有期徒刑年陸月。扣案之第二
級毒品甲基安非他命貳包（合計驗前毛重肆公克、驗後毛重參點
玖公克）沒收銷燬。未扣案之行動電話壹支（搭配門號00000000
00號）沒收，如全部或一部不能沒收時，追徵其價額。
    事  實
一、乙○○明知甲基安非他命係毒品危害防制條例所規範之第二
    級毒品，不得非法持有、販賣，竟因姓名年籍不詳綽號「志
    仔」之成年男子以其門號0000000000號行動電話撥打乙○○
    所有之門號0000000000號行動電話，向其表示要以新臺幣（
    下同）2,000 元之代價，購買約半錢（1.8） 公克之第二級
    毒品甲基安非他命，即與甲○○（由原審通緝中，嗣緝獲後
    另行審結）2 人共同基於販賣第二級毒品甲基安非他命之營
    利意圖，2 人各出資1,500 元，於民國94年2 月19日20時許
    ，甲○○乃以門號0000000000號行動電話，撥打真實姓名年
    籍不詳綽號「佑琳」之成年女子之門號0000000000號行動電
    話，向「佑琳」表示要以3,000 元購買1 錢之安非他命，嗣
    在高雄市○○○○○路口，以3,000 元向「佑琳」販入第二
    級毒品甲基安非他命1 包（驗前毛重4 公克、驗後毛重3.9
    公克）後，即攜帶上開毒品前往高雄市鼓山區○○○路、大
    榮街口，並由乙○○將上開甲基安非他命分裝成2 包，小包
    連袋重約1.3 公克、大包連袋重約2.67公克，並擬以小包甲
    基安非他命以2,000 元價格轉售予「志仔」，以賺取差價之
    際，為警於94年2 月19日20時10分許，在上址查獲，並當場
    扣得上開甲基安非他命2 包。
二、案經高雄市政府警察局左營分局報請臺灣高雄地方法院檢察
    署檢察官偵查起訴。
    理  由
一、程序方面
  (一)被告乙○○於警詢中之供述有證據能力：
  1.按被告之自白，非出於強暴、脅迫、利誘、詐欺、疲勞訊問
    、違法羈押或其他不當方法，且與事實相符者，得為證據，
    刑事訴訟法第156 第1 項定有明文。
  2.被告乙○○抗辯其於警詢中之自白係出於不正之方法取得，
    為非任意性之自白，經查證人即左營分局啟文派出所員警蕭
    震國於偵查中證稱：警詢時沒有刑求或恐嚇乙○○、甲○○
    ，販賣安非他命都是他們自己說的等語（見94年度偵查卷第
    4614號卷94年3 月31日偵訊筆錄），及證人即左營分局小隊
    長楊證璋於原審審理時證稱：派出所在晚上查獲時有作拒絕
    夜間訊問的筆錄，第2 次筆錄是送到局裡作的筆錄。我們接
    手後，沒有以強暴脅迫對被告乙○○取供，被告乙○○在警
    詢是坦承自己施用及販賣，他是自由意志陳述，沒有非法手
    段。被告乙○○送來局裡時外貌沒有異樣，他也沒有提出身
    體不舒服或是其他異樣等語（見原審94年11月14日審理筆錄
    ）。綜上所述，本件既不能證明警員有刑求之情事，即應認
    被告於警詢中之自白係出於自由意志所為，應有證據能力。
  (二)甲○○於警詢中之供述有證據能力：
    甲○○雖與被告乙○○為同案被告，但其在本案之角色，係
    立於證人之地位，在警訊中除供承確有販賣安非他命牟利外
    ，並指證被告乙○○欲與其共同販賣第二級毒品予「志仔」
    ，因此，甲○○就被告乙○○販賣毒品之犯行，應係刑事訴
    訟法上所指之「被告以外之人」，從而，其在審判外之陳述
    ，除法律有規定者外，不得作為證據，此觀之刑事訴訟法第
    159 條第1 項之規定甚明。惟按被告以外之人於審判中因所
    在不明而無法傳喚或傳喚不到，其於檢察事務官、司法警察
    官或司法警察調查中所為之陳述，經證明具有可信之特別情
    況，且為證明犯罪事實之存否所必要者，得為證據，刑事訴
    訟法第159 條之3 第3 款亦定有明文。本件證人甲○○，於
    原審審理中因遷移不明無法傳喚，業經原審傳、拘未到並予
    通緝，此有原審拘票及通緝書1 份附卷可證，且甲○○於警
    詢所言，並無強暴、脅迫、利誘或其他不正之方法，從而其
    於司法警察調查中所為任意性陳述具有可信之特別情況，且
    為證明犯罪存否所必要，依刑事訴訟法第159 條之3 第3款
    規定，自有證據能力。
  (三)高雄醫學大學附設中和紀念醫院檢驗報告有證據能力：
    高雄醫學大學附設中和紀念醫院出具之檢驗報告為臺灣高雄
    地方法院檢察署檢察官依刑事訴訟法第208 條第1 項之規定
    囑託上開醫院為鑑定，所鑑定之結果，鑑定人依刑事訴訟法
    第206 條所出具之鑑定報告，依刑事訴訟法第159 條第1 項
    規定，屬傳聞之例外，有證據能力。
二、實體方面
  (一)訊據上訴人即被告乙○○固坦承於94年2 月19日20時許，「
    志仔」打電話要買甲基安非他命後，伊在高雄市○○路與和
    平路口，向「佑琳」購買第二級毒品甲基安非他命1 包後，
    分裝成大小不均之2 包，正待交付「志仔」時，為警查獲之
    事實，惟矢口否認有何販賣第二級毒品甲基安非他命之犯行
    ，辯稱：係受「志仔」之委託幫忙買毒品，並未取得任何利
    益，小包的是要給「志仔」、大包的是要與甲○○共同施用
    的云云。辯護人則以(1)被告雖於警偵訊曾自白販賣第二級毒
    品甲基安非他命，但其自白前後不一，且究竟販賣毒品給誰
    亦無法證明，被告之自白與事實不符，難採為認定被告有罪
    之證據；(2)被告身上查獲之甲基安非他命，係被告供己施用
    ，無關販賣，又無查扣電子秤及空夾鏈袋等販賣工具以佐證
    被告販賣毒品之犯行等語，資為被告辯護。
  (二)經查：
  1.被告乙○○上揭販賣第二級毒品甲基安非他命之事實，業據
    被告乙○○於警詢中供稱：身上持有之2 小包安非他命是我
    和甲○○2 人共同所有的，是用來吸食用及販賣給他人吸食
    用。我和甲○○2 人於94年2 月19日20時左右，甲○○打電
    話給綽號「佑琳」之女子，我們約到高雄市○○○○○路口
    向「佑琳」之女子以3,000 元購買2 小包安非他命，然後我
    們就騎機車由甲○○載我一起到高雄市鼓山區○○○路、大
    榮街口準備將1 小包（毛重1.3 公克）以2,000 元販賣給1
    名綽號「志仔」之男子時就被警察查獲了。我們都是購買安
    非他命後將一半數量扣減後以同樣價錢出售，賺此價差供我
    們吸食（見94年2 月20日警詢筆錄）；及於偵查中供稱：「
    志仔」說要出2,000 元要買半錢，我跟甲○○1 人出1,500
    元，以3,000 元跟「佑琳」買1 錢安非他命，當時還沒有跟
    「志仔」拿錢，我們先出錢，「佑琳」給我1 包，2 包是我
    分裝的，在路上分的，2 包不一樣重是因為用手隨便倒，比
    較少的要給「志仔」（見94年度偵字第4614號94年3 月31日
    訊問筆錄）；及於原審審理時供稱：「志仔」打電話到我的
    行動電話，叫我買2,000 元半錢，「志仔」的手機是000000
    0000號（見原審94年11月14日審理筆錄）等語，核與甲○○
    於警詢中供稱：警方所查獲之2 包毒品，其中1 包是我跟乙
    ○○要施用的，另1 包1.3 公克，是要以2,000 元幫綽號「
    志仔」拿的。該2 包毒品是我於94年2 月19日20時許左右打
    電話給綽號「佑琳」之女子（電話號碼0000000000號），我
    們約到高雄市○○○○○路口向「佑琳」之女子以3, 000元
    購買1 包安非他命（就是被警方查獲的這2 小包安非他命）
    ，我跟乙○○都是向他人購買安非他命後，再拿一些毒品賣
    給別人，賺此價差（見94年2 月20日警詢筆錄）及於偵查中
    供稱：是朋友「志仔」叫乙○○幫他買的，我和乙○○一起
    去的，94年2 月19日下午5 點多到和平路與七賢路附近的巷
    子，向1 名叫「佑琳」買3,000 元，在晚上6 點多的時候，
    比較多那1 包是我與乙○○的，比較少的那1 包要給「志仔
    」，「志仔」請乙○○買2,000 元、半錢安非他命。我和乙
    ○○去買比較便宜，我和乙○○賺取差價，跟「佑琳」買1
    錢約3.75公克，買3,000 元等情相符（見94年度偵字第4614
    號卷94年3 月28日訊問筆錄），而被告乙○○、甲○○如無
    販賣毒品之情事，於警詢時應立即否認唯恐不及，何以在為
    警查獲時即坦承不諱，且甲○○復又於偵查中再度為相同之
    自白？是以依被告2 人上開證述各語得知，被告乙○○及甲
    ○○就本案欲販賣予「志仔」之扣案毒品係向「佑琳」購買
    後轉賣給「志仔」，確有從中賺取價差之營利意圖無疑。
  2.況且綽號「志仔」之人確有以其0000000000號行動電話於94
    年2 月19日13時29分34秒、19時27分30秒、19時44分58秒撥
    打乙○○之行動電話3 次，有「志仔」0000000000號雙向通
    聯記錄1 份在卷可憑。又被告為警查獲時扣案之疑似甲基安
    非他命晶體2 包，經送請高雄醫學大學附設中和紀念醫院檢
    驗結果，確屬甲基安非他命，亦有上開醫院94年3 月29日編
    號0000-000號檢驗報告1 份附卷可參，足見本件甲基安非他
    命毒品買賣係由「志仔」以自己所使用之行動電話電話與乙
    ○○所使用之行動電話取得聯繫，由乙○○先購買3,000 元
    之甲基安非他命，並約定時間、地點後，被告2 人攜帶甲基
    安非他命前往約定交貨地點交付毒品無訛。而被告乙○○、
    甲○○本身即有施用第二級毒品甲基安非他命，此有被告2
    人為警查獲時採尿送驗後呈甲基安非他命陽性反應之高雄市
    立凱旋醫院94年3 月7 日轉碼編號00000000號、00000000號
    濫用藥物尿液檢驗報告及尿液送驗代碼姓名對照管制表各2
    份存卷可查，益證被告2 人供稱渠等購買安非他命後將其中
    一半數量扣減，再以同樣價錢出售，賺此價差供2 人吸食確
    屬實情。
  3.被告乙○○雖辯稱是要幫「志仔」購買，惟被告與甲○○共
    同出資先向「佑琳」販入，再分裝販賣予「志仔」賺取差價
    ，已如前述，並非受託購買，且販賣第二級毒品，其法定本
    刑為「無期徒刑或7 年以上有期徒刑」之罪，其刑度可為至
    重，惟被告乙○○對於「志仔」之姓名年籍等資料均一概不
    知，自不可能於無利可圖情形下，願冒重罰而率然為絲毫不
    相熟識之人幫忙購買毒品。復參以被告乙○○於犯本案時剛
    自軍中退伍，並無正當工作，1 日需吸食安非他命2 至3 次
    ，花費500 至1,000 元，此據被告乙○○供承在卷，顯見被
    告乙○○確有藉販毒圖利，以供己購買毒品施用之犯罪動機
    無疑。是被告乙○○上開辯稱並無利潤可圖，並無販賣之意
    圖等前詞，自非可取。
  4.被告乙○○於警訊、偵查中、原審及本院審理時有多次陳述
    ，且前後不一，惟考量及於警詢之供述與甲○○於警詢及偵
    查中之供述相符，且與其餘事證相符，而其後被告乙○○於
    偵查中、原審及本院審理時之供述，為其反覆推研後再為陳
    述，可能出於利己與利人之動機，而有故為不實陳述之狀況
    ，自應採信被告乙○○最初警訊之內容。況甲○○如無販賣
    毒品予「志仔」之情事，何以於警詢及偵查中檢察官訊問時
    為相同之供述，供認渠等係向「佑琳」購買毒品後欲減量販
    賣予「志仔」以賺取差價，是甲○○上開證述尚無虛偽陳述
    之可能。至被告為警查獲當時，雖無同時查獲電子磅秤，惟
    被告係販入毒品後賣出一半以賺取價差，則只要其販入後分
    裝而出售之重量不大於保留予自己所施用之重量即有利可圖
    ，且其向「佑琳」購買1 包後，於路上已分裝成大小不等之
    2 包，已如前述，縱未扣得電子秤亦不足為對被告有利之認
    定。
  5.被告於本院審理時，雖辯稱：伊與甲○○各出資500 元，合
    計1,000 元，並以賒欠2,000 元之方式向「佑琳」成年女子
    購買3,000 元甲基安非他命云云。惟查被告於警訊時已供明
    伊與甲○○各出1,500 元，向「佑琳」購入3,000 元之甲基
    安非他命等情，已如前述，並未語及以賒欠方式購入甲基安
    非他命之情事。且販賣毒品風險至高，若非十分熟悉之人，
    豈有願任意賒欠之理？而被告始終無法供出「佑琳」之真實
    姓名以供查證，其上開辯稱，自非可取。
  6.綜上所述，被告所辯上情，無非卸責之詞，不足採信。本件
    事證明確，被告之犯行，堪以認定。
  (三)按毒品危害防制條例第4 條第2 項之販賣第二級毒品罪，不
    以販入之後復行賣出為要件；祇須以營利為目的，販入或賣
    出，有一於此，即已成立（最高法院90年度台上字第2046號
    刑事判決意旨參照），被告就本案犯罪行為，雖未至完成交
    付第二級毒品甲基安非他命予「志仔」即被警查獲，揆諸上
    揭最高法院判決意旨，實無礙於被告販賣既遂罪之成立。故
    核被告乙○○所為，均係犯毒品危害防制條例第4 條第2項
    之販賣第二級毒品罪。被告乙○○與甲○○就上開犯行有犯
    意聯絡及行為分擔，均為共同正犯。又被告持有毒品之後，
    進而販賣，其持有之低度行為，應為被告販賣毒品之高度行
    為所吸收，不另論罪。查被告販賣甲基安非他命之行為，固
    戕害他人身心，惟其僅販賣1 次，且所販賣之對象僅有「志
    仔」1 人，所販賣之數量不多，與查獲販賣毒品之數量達數
    公斤以上之危害情形，顯然有別而無從比擬，誠屬情輕法重
    ，倘仍對其販賣毒品之犯行科以法定最輕本刑之7 年有期徒
    刑，猶嫌過重，衡情尚有可憫恕之處，爰依刑法第59條之規
    定酌減其刑。又刑法第65條第2 項關於無期徒刑減輕其刑之
    規定，業於94年1 月7 日修正公布，並於95年7 月1 日施行
    。修正前刑法第65條第2 項係規定「無期徒刑減輕者，為7
    年以上有期徒刑。」而修正後刑法第65條第2 項則規定「無
    期徒刑減輕者，為20年以下，15年以上有期徒刑。」，被告
    行為後，法律既有變更，依新刑法第2 條第1 項規定，比較
    新舊法結果，自應適用修正前刑法第65條第2 項較有利於被
    告，併此明。
  (四)原審予以被告論科，固非無見，惟查被告持有甲基安非他命
    之後，進而販賣，其持有之低度行為，應被販賣之高度行為
    所吸收，不另論罪。而原判決於理由欄就上開部分漏未說明
    ，自屬理由不備，亦有未合。被告上訴意旨，否認犯罪，固
    無足取，然原判決既有上述可議，自應由本院將原判決撤銷
    改判。審酌被告乙○○明知毒品對人體之危害性，仍為圖一
    己私利而販賣第二級毒品甲基安非他命，其行為足以助長吸
    食毒品之氾濫，並戕害他人身心，對社會治安及善良風氣危
    害甚鉅，犯後猶飾詞圖卸，態度不佳，及本案所販賣之毒品
    尚未及交付即被查獲等一切情狀，量處被告如主文第2 項所
    示之刑，以資懲儆。另本案被告販賣第二級毒品尚未成交即
    被查獲，是尚無實際販賣毒品所得之財物，爰不予宣告沒收
    其販賣毒品所得財物。扣案第二級毒品甲基安非他命2 包（
    驗前毛重4 公克、驗後毛重3.9 公克），確為第二級毒品甲
    基安非他命，業據鑑驗如前所述，屬毒品危害防制條例第2
    條第2 項第2 款所管制之第二級毒品，不問屬於犯人與否，
    併依同條例第18條第1 項前段之規定，宣告沒收銷燬之。另
    被告乙○○所使用門號0000000000號之行動電話，係供被告
    乙○○、甲○○聯絡販賣第二級毒品所用之物，且該手機為
    被告乙○○所使用，應為被告乙○○所有，依共同犯罪行為
    應由共犯各負全部責任原則，亦應依同條例第19條第1 項之
    規定宣告沒收之，惟未據扣案，如全部或一部不能沒收時，
    應依同條項但書規定，追徵其價額。
據上論斷，應依刑事訴訟法第369 條第1 項、第364 條、第299
條第1 項前段，毒品危害防制條例第4 條第2 項、第18條第1 項
前段、第19條第1 項，刑法第2 條第1 項、第11條、第28條、第
59條，修正前刑法第65條第2項 ，判決如主文。
本案經檢察官林惠到庭執行職務。
中    華    民    國    95    年    8     月    10    日
                  刑事第三庭    審判長法  官  周賢銳
                                      法  官  黃仁松
                                      法  官  謝宏宗
以上正本證明與原本無異。
如不服本判決應於收受本判決後10日內向本院提出上訴書狀，其
未敘述上訴理由者，並得於提起上訴後10日內向本院補提理由書
狀（均須按他造當事人之人數附繕本）「切勿逕送上級法院」。
中    華    民    國    95    年    8     月    11    日
                                      書記官  熊惠津
附錄本件判決論罪科刑法條：
毒品危害防制條例第4條第2項
製造、運輸、販賣第二級毒品者，處無期徒刑或 7 年以上有期
徒刑，得併科新臺幣 7 百萬元以下罰金。
                                                      Q


司法院資訊處製作；財團法人民間司法改革基金會備份。
